【裁判字號】    89,重訴,30
【裁判日期】    891215
【裁判案由】    毒品危害防制條例等
【裁判全文】
臺灣高雄地方法院刑事判決                          八十九年度重訴字第三號
    公  訴  人  臺灣高雄地方法院檢察署檢察官
    被      告  甲○○
    選任辯護人  柳聰賢
右列被告因毒品危害防制條例等案件，經檢察官提起公訴（八十九年度偵字第六○五
八號），本院判決如左：
    主  文
甲○○共同運輸第一級毒品，處無期徒刑，褫奪公權終身。扣案之第一級毒品海洛因
貳包（合計淨重壹仟零拾公克）沒收銷燬，運動鞋壹雙沒收。
    事  實
一、甲○○在大陸地區經營販售茶葉之生意，積欠乙○○（未據檢察官起訴，民國○
    ○○年○月○○日生，身分證號碼：Ｚ000000000號）新台幣（以下同
    ）三萬元，明知海洛因係第一級毒品，屬管制物品，非經許可不得進口及運輸，
    竟與乙○○共同基於運輸及私運第一級毒品海洛因進口之犯意聯絡，於民國八十
    九年三月八日，在中國大陸「廣州省東莞市富怡花園Ｃ座二○四號」之住處，共
    同謀議私運海洛因進口至台灣，翌（九）日並在上開住處收受乙○○所交付以塑
    膠袋分裝成二包，總重約一千零三十公克之海洛因及運動鞋一雙，乙○○並囑其
    將海洛因藏匿在運動鞋底層，甲○○遂於八十九年三月十日與乙○○一同搭車從
    東莞至香港，再於同日由香港搭乘港龍航空公司編號ＫＡ─四三六班機，於同日
    下午三時五十五分許走私運送上開毒品入境高雄小港國際機場，私運入境。嗣於
    同日下午四時許，因所穿之運動鞋大且重，走路怪異，在小港國際機場國際入境
    檢查室，經警搜身時扣得第一級毒品海洛因二包（合計淨重一千零三十公克），
    及藏匿放上開毒品運動鞋球鞋一雙。
二、案經內政部警政署航空警察局高雄分局移送台灣高雄地方法院檢察署檢察官偵查
    起訴。
    理  由
一、訊之被告甲○○固坦承與乙○○共謀以將海洛因藏匿於運動鞋底層之方式，將海
    洛因攜帶進入台灣等情不諱，惟矢口否認有何運輸及走私犯行，辯稱：伊在大陸
    作茶葉生意，積欠乙○○三萬元及人情，八十九年三月八日乙○○找伊，叫伊帶
    三兩海洛因（折合一百十二點五公克）回台灣，回台灣後會給伊一些安家費，伊
    穿三十九號鞋子，他拿四十四號給我，被海關查獲時才知道數量多達一千餘公克
    云云。被告之選任辯護人亦辯稱：扣案之海洛因純質淨重僅七百五十六點０二公
    克，被告係搭機回國時放置於鞋底，況乙○○事先告知係三兩重，被告未預見所
    攜帶之海洛因多達一千餘公克，是被告僅係零星夾帶，並無運輸故意等語。
二、經查，被告如何與乙○○共謀運輸及走私海洛因進入台灣，並於八十九年三月九
    日在被告上開住處收受乙○○所交付以塑膠袋分裝成二包，總重約一千零三十公
    克之海洛因及運動鞋一雙，並以美工刀割開運動鞋，將海洛因藏匿在運動鞋底層
    ，於八十九年三月十日與乙○○一同自香港搭乘港龍航空公司編號ＫＡ─四三六
    班機，於同日下午三時五十五分許走私運送上開毒品入境高雄小港國際機場，因
    所穿著之運動鞋既大又重，走路怪異，為警當場查獲等情，迭據被告於警、偵訊
    及本院審理中供承在卷，並有現場照片二張、內政部警政署航空警察局高雄分局
    刑事案件移送書、查獲警員鍾聖寅之報告、香港商港龍航有限公司台灣分公司八
    十九年六月十五日八九港台高字第００七號函附之旅客艙單、內政部警政署入出
    境管理局八十九年八月十四日（八九）境信昌字第六一一二七號函附之乙○○出
  入境紀錄等各一份附卷可稽，此外，復有第一級毒品海洛因白色粉末二包（合計
    淨重一千零三十公克）、被告運輸毒品所用之運動鞋一雙扣案足資佐證。而該扣
    案白色粉末二包經送法務部調查局以化學呈色法及氣相層析質譜儀分析法鑑驗結
    果，確係海洛因，且純度高達百分之七十三點四０，有該局八十九年四月十日（
    八九）陸（一）00000000號鑑定通知書一紙在卷可憑。被告及其辯護人
    雖以前揭情詞置辯，然查，被告對於其所穿著之運動鞋底層夾藏海洛因二包，在
    大陸地區啟程前往香港、台灣之前，早已知情，業據其於警、偵訊及本院審理中
    供承在卷，又三兩，換算為公制，折合一百十二點五公克，與被告實際攜帶之海
    洛因二包，合計淨重一千零三十公克，重量相差約九倍，且運動鞋之底層早已用
    美工刀割開一情，業據被告陳明在卷，並經本院受命法官當庭勘驗無訛（八十九
    年九月二十六日訊問筆錄），被告於穿著該運動鞋時，已預知所攜帶海洛因之數
    量及重量，且被告係自大陸地區，經由香港，再入境台灣，其穿著該鞋之時間甚
    長，焉有不知所夾帶之海洛因重量之理，況且縱使如被告所辯，僅預知所攜帶之
    海洛因僅三兩重，然三兩重之海洛因，已達一百十二點五公克，數量甚鉅，非屬
    零星夾帶，至為灼然，另被告前於警訊及偵查中供稱向綽肥仔之人購買上開海洛
    因（八十九年三月六日在大陸廣州火車站），供自己施用，後於本院查出八十九
    年三月十日ＫＡ─四三六號班機艙單後，被告供出與乙○○共同運輸毒品海洛因
    ，而乙○○確於八十九年三月十日搭乘ＫＡ─四三六號班機入境高雄機場，有內
    政部警政署入出境管理局八十九年八月十四日（八九）境信昌字第六一一二七號
    函附之乙○○出入境紀錄等各一份附卷可稽，被告所供與乙○○搭同一班機入境
    ，與事實相符，雖乙○○傳拘未著，惟被告供出共犯，並未對之有利，應可採信
    ，是以被告於本院所供，較為可採。至被告前開所辯不知毒品達一千餘公克，顯
    係事後避重就輕之詞，不足採信。綜上，本件事證明確，被告運輸及私運第一級
    毒品進口之犯行洵堪認定。
三、查海洛因不僅係毒品危害防制條例第第二條第一項第一款所稱之第一級毒品，且
    係行政院依懲治走私條例第二條三項所公告之管制物品項目及其數額中甲項第四
    目所管制進出口物品，被告自香港運送海洛因二包進入中華民國境內，核其所為
    係犯毒品危害防制條例第四條第一項之運輸第一級毒品罪，及懲治走私條例第二
    條第一項之私運管制物品進口罪。被告與乙○○間，就上開犯行有犯意聯絡及行
    為分擔，均為共同正犯。辯護人雖為被告辯稱：被告之行為，僅係零星夾帶，並
    無運輸故意，只能論以持有毒品罪等語。然按煙毒之為運輸或持有，應以程途之
    遠近及數量之多寡，並依實際情形參酌被告之犯意而為認定（最高法院八十二年
    度台上字第三四號判決參照），本件被告遠自中國大陸攜帶數量高達一千零三十
    公克之海洛因，輾轉經由香港入境台灣，並將之藏置於運動鞋內以躲避安全檢查
    ，其主觀上顯具有運輸之犯意，而非僅持有之意思而已甚明。被告持有毒品，進
    而運輸，其持有之低度行為應被運輸之高度行為所吸收，不另論其持有第一級毒
    品罪。所犯運輸第一級毒品及走私二罪，係一行為觸犯數罪名，為想像競合犯，
    依刑法第五十五條前段之規定，應從較重之運輸第一級毒品罪論處。爰審酌被告
    所運輸之第一級毒品，數量多達一千零三十公克，且純度高達百分之七十三點四
    ０，助長毒品氾濫，危害國人及社會至鉅，情節不輕，惟念其犯後坦承部分犯行
    ，態度良好等一切情狀，量處如主文所示之刑。又被告既經本院為無期徒刑之宣
告，依刑法第三十七條第一項之規定，自應為褫奪公權終身之諭知。至扣案之第
    一級毒品二包（合計淨重一千零三十公克），係毒品，應依毒品危害防制條例第
    十八條第一項前段之規定，宣告沒收銷燬；又運動鞋一雙，係供被告運輸毒品犯
    罪所用之物，應依毒品危害防制條例第十九條第一項之規定宣告沒收。至鑑驗耗
    用之毒品既已滅失，自無庸宣告沒收。
四、乙○○雖未據檢察官提起公訴，惟其涉嫌與被告共同運輸及私運第一級毒品之犯
    行，已如前述，應由檢察官就乙○○此部分之犯行，另行依法偵辦，附此敘明。
據上論斷，應依刑事訴訟法第二百九十九條第一項前段，毒品危害防制條例第四條第
一項、第十八條第一項前段、第十九條第一項，懲治走私條例第二條第一項、第十二
條，刑法第十一條、第二十八條、第五十五條、第三十七條第一項，判決如主文。
本案經檢察官吳傑人到庭執行職務。
中      華      民      國    八十九    年     十二     月     十五     日
                                  臺灣高雄地方法院刑事第三庭
                                      審判長  法  官    宋  明  中
                                              法  官    古  振  暉
                                              法  官    涂  裕  洪
右正本證明與原本無異。
如不服本判決，應於判決送達後十日內，向本院提出上訴狀。
                                              書記官    許  麗  珠
中      華      民      國    八十九    年     十二     月     十五     日
附錄本判決論罪之法條：
毒品危害防制條例第四條第一項
製造、運輸、販賣第一級毒品者，處死刑或無期徒刑；處無期徒刑者，得併科新台幣
一仟萬元以下罰金。


司法院資訊處製作；財團法人民間司法改革基金會備份。
